【裁判字號】    98,交聲,816
【裁判日期】    980803
【裁判案由】    聲明異議
【裁判全文】
臺灣彰化地方法院交通事件裁定  98年度交聲字第816號
原處分機關  交通部公路總局臺中區監理所彰化監理站
受處分人    甲○○
上列受處分人因違反道路交通管理處罰條例案件，對於交通部公
路總局臺中區監理所彰化監理站中華民國98年5月25日所為之處
分（原處分案號：彰監四字第裁64-I00000000號）聲明異議，本
院裁定如下：
    主  文
異議駁回。
    理  由
一、按汽車駕駛人停車時，其停車時間、位置、方式、車種不依
    規定者，處新臺幣（下同）600 元以上1,200元以下罰鍰。
    第一項情形，交通勤務警察、依法令執行交通稽查任務人員
    或交通助理人員，應責令汽車駕駛人將車移置適當處所；如
    汽車駕駛人不予移置或不在車內時，得由該交通勤務警察、
    依法令執行交通稽查任務人員或交通助理人員為之。道路交
    通管理處罰條例第56條第1項第9款、第3項亦有明文。
二、原處分意旨略以：本件異議人即受處分人甲○○駕駛之車牌
    號碼A7-7108號自小客車於民國97年10月4日14時01分許，停
    放彰化市○○路，有停車車種不依規定之情形（停放於機車
    停車格位），經彰化縣警察局依違反道路交通管理處罰條例
    第56條第1項第6款規定，以彰警交字第Ｚ000000000號舉發違
    反道路交通管理事件通知單逕行舉發乃依上開道路交通管理
    處罰條例第56條第1項第9款之規定，裁處受處分人罰鍰1200
    元，於法並無不合等語。
三、聲明異議意旨略以：舉發處未設置汽車專用停車格，且異議
    人所停放之處為白線。汽車停立於機車停車格無礙交通，且
    施以拖吊之處分過於嚴厲。彰化監理站裁決前未徵詢當事人
    ，只是單方裁處。
四、經查：
   (一)異議人對於在97年10月4日14時01分許，駕駛A7-7108號自
     小客車，在彰化市○○路，有停車車種不依規定之違規事
     實，為異議人所不否認，有異議人之異議狀在卷可按，並
     有彰化縣警察局舉發違反道路交通管理事件通知單在卷可
     按。是異議人確有停車車種不依規定之事實，堪以認定。
     按所謂「標線」，係指管制道路交通，表示警告、禁制、
     指示，而在路面或其他設施上劃設之線條、圖形或文字，
     此據道路交通管理處罰條例第3條第6款規定明確。換言之
     ，「標線」係指以規定之線條、圖形、標字或其他導向裝
     置，劃設於路面或其他設施上，用以管制道路上車輛駕駛
     人與行人行止之交通管制設施，目的在提供車輛駕駛人及
     行人有關道路路況之警告、禁制、指示等資訊，以便利行
     旅及促進交通安全，觀諸道路交通標誌標線號誌設置規則
     第2條、第3條第2款等規定甚明。又標線之設置、養護等事
     項，應由公路主管機關、市區道路機關與警察機關依其管
     轄辦理之，同規則第4條第1項、第5條亦有明定。查異議人
     停放其汽車之路段，係規劃機車停車之用，並該路段以白
     漆在地上繪製機車停車格之標線，該標線清晰可辨，亦為
     異議人所明知，卻不依該標線指示位置、範圍停放，反圖
     貪一己之便，以自小客車佔用機車停車格，其違規行為應
     至為明確。又汽機車停車格、紅黃線等道路交通標誌、標
     線之設置，乃係行政機關依據法律授權，衡酌當地交通流
     量、地形、人口、市容等因素，本於職權所為之行政決定
     ，除有法定事由而無效者外，在法令授權範圍內，行政機
     關本有裁量權行使之餘地，非法院所得任意審查，如異議
     人如認該標線設置不當或無設置之必要，自應循行政程序
     向主管機關反應或主張之，尚不得據此作為其違規行為之
     免罰理由，且該道路交通標誌、標線一經設置，對外已生
     法律效果，尚難空憑異議人指摘規劃不當，使其違反道路
     交通管理處罰條例之違規行為而得以合理正當，故異議人
     前揭所辯，礙難足採。
   (二)次按道路交通管理處罰條例第56條第3項規定，在禁止臨時
     停車處所停車或停車車種不依規定等情形時，「交通勤務
     警察、依法令執行交通稽查任務人員或交通助理人員，應
     責令汽車駕駛人將車移置適當處所；如汽車駕駛人不予移
     置或不在車內時，『得』由該交通勤務警察、依法令執行
     交通稽查任務人員或交通助理人員為之。」，然法條既規
     定為「得」，交通勤務警察、依法令執行交通稽查任務人
     員或交通助理人員於汽車駕駛人違規停車且不在場時，是
     否逕將違規車輛移置適當處所，法令上並無強制規定，究
     應採取逕行舉發科處罰鍰或將車輛移置適當處所之措施，
     乃立法者衡量各種維護交通秩序之相關因素後，合理賦予
     行政機關裁量之事項。是本案受處分人於前揭時、地有上
     開違規情事，有卷附舉發通知單可參，則舉發警員依舉發
     時之具體情況作出逕行舉發之處分且為拖吊車輛之處分，
     於法即無不合，受處分人據此爭執原處分不當，自屬無據
     。
   (三)本件異議人係於97年10月4日為警當場掣單舉發，舉發通知
     單已載明應到案日期為「97年10月19日前」，並經異議人
     於收受通知聯者簽章欄上簽名收受，為異議人所知悉，然
     異議人未依該通知單所載規定期限繳納罰鍰結案或向原舉
     發機關為申訴或陳述意見，而遲於98年5月25日經原處分機
     關逕行裁決後，異議人始於98年6月10日向原處分機關提出
     異議等情，有異議人所提聲明異議狀附卷可按。足認，原
     處罰機關或處分機關已賦予異議人之申訴或陳述意見之機
     會，而異議人未於應到案日期前陳述，且已逾越應到案期
     限60日以上，而經原處分機關逕行裁決甚明。
五、綜上所述，本件異議人確有於上開時地停車車種不依規定之
    違規行為，原處分機關依道路交通管理處罰條例第56條第1
    項第9款及違反道路交通管理事件統一裁罰基準表之規定裁
    處罰鍰1200元，核無違誤，應予維持。本件異議要屬無據，
    自無理由，應予駁回。
六、據上論斷，應依道路交通案件處理辦法第19條，裁定如主文
    。
中    華    民    國    98    年    8     月    3    日
                  交通法庭        法  官  張德寬
以上正本證明與原本無異。
如不服本裁定，應於裁定送達後5日內向本院提出抗告狀 (須附
繕本 )。
中    華    民    國    98    年    8     月    3     日
                                  書記官  黃得翔


司法院資訊處製作；財團法人民間司法改革基金會備份。
